【裁判字號】    99,台上,3818
【裁判日期】    990617
【裁判案由】    妨害性自主
【裁判全文】
最高法院刑事判決            九十九年度台上字第三八一八號
上  訴  人  台灣高等法院檢察署檢察官
上  訴  人
即  被  告  甲○○
上列上訴人等因被告妨害性自主案件，不服台灣高等法院中華民
國九十七年八月十二日第二審更審判決（九十六年度上更(一)字第
七三八號，起訴案號：台灣桃園地方法院檢察署九十四年度偵字
第一六九七四、一七三五三號），提起上訴，本院判決如下：
    主  文
上訴駁回。
    理  由
按刑事訴訟法第三百七十七條規定，上訴於第三審法院，非以判
決違背法令為理由，不得為之。是提起第三審上訴，應以原判決
違背法令為理由，係屬法定要件。如果上訴理由書狀並未依據卷
內訴訟資料，具體指摘原判決不適用何種法則或如何適用不當，
或所指摘原判決違法情事，顯與法律規定得為第三審上訴理由之
違法情形，不相適合時，均應認其上訴為不合法律上之程式，予
以駁回。本件原判決依憑上訴人即被告甲○○坦承有與Ａ１（姓
名年籍詳卷）發生性交，證人Ａ１、Ａ２、Ａ３、Ａ１外婆（姓
名年籍均詳卷）之證言，卷附內政部警政署刑事警察局鑑驗書、
財團法人長庚醫院林口分院受理疑似性侵害事件驗傷診斷書、急
診護理紀錄、傷勢照片、簡訊、車輛照片、法務部調查局鑑定通
知書、行政院衛生署桃園療養院性侵害加害人鑑定報告書等證據
資料，認被告有其事實欄所載之妨害性自主犯行，且敘明被告否
認該犯行，辯稱：雙方交往二年，是很好男女朋友，Ａ１跟伊發
生性關係後，伊因不讓Ａ１看手機，Ａ１捶伊，伊有打她，並發
生拉扯，導致Ａ１受有一點傷，當日有喝酒，神智不清，Ａ３等
人至伊住處時，剛好要出去買東西，不是逃跑云云，認不足採，
依調查所得證據，於理由內詳予指駁、說明。因認被告犯行明確
，而撤銷第一審之科刑判決，改判仍論處被告對於女子以強暴、
脅迫之方法而為性交罪刑。已詳敘所憑之證據與認定之理由。從
形式上觀察，無足以影響判決結果之違法情形存在。檢察官上訴
意旨略稱：被告以強行灌酒、毛巾摀嘴、膠帶綑綁雙手方式對Ａ
ｌ性侵，應屬凌虐行為，應構成刑法第二百二十二條第一項第五
款加重強制性交罪，原判決僅論以同法第二百二十一條第一項之
強制性交罪，適用法則尚有未合；被告上訴意旨略稱：Ａ１對於
車內何處遭受毆打，有無毆擊其太陽穴位置，口中有無遭塞入毛
巾，膠帶綑綁身體何部位，有無拿棉被包住其身體、頭部，何時
出言恐嚇，遭灌酒時，嘴巴是否塞有毛巾等情，前後所陳均有重
大矛盾及瑕疵存在，作為被告犯罪之證據，有判決理由不備及矛
盾之違法，原判決理由既認Ａ１於民國九十四年十月十一日偵查
中所陳，未經具結，無證據能力，不得採為判決依據，復引其偵
查中所稱說明就基本事實之指訴，始終如一，理由前後矛盾。測
謊報告部分題目設計不當，程序嚴謹度已受質疑，不能採為證據
，被告所駕駛自小客車空間狹小，無法在車後座對Ａ１強制性交
，如有施以強暴，Ａ１不可能雙腿未留有傷痕，原審未依聲請勘
驗自小客車內部空間及現場模擬，以釐清相關疑點，有應於審判
期日調查之證據而未予調查之違法云云。惟查：（一）證據之取
捨與證據之證明力如何，均屬事實審法院得自由裁量、判斷之職
權；苟其此項裁量、判斷，並不悖乎通常一般人日常生活經驗之
定則或論理法則，又於判決內論敘其何以作此判斷之心證理由者
，即不得任意指摘其為違法，而據為提起第三審上訴之合法理由
。又證人之證言縱令先後未盡相符，但事實審法院本於審理時所
得之心證，就其證言一部分認為確實可信予以採取，原非證據法
則所不許。原判決綜合全部證據，認定被告有原判決所載妨害性
自主犯行，業已說明證人Ａ１就有關其在車內何處遭被告強灌高
粱酒、有無在車內將酒吐出、如何遭被告以毛巾摀住嘴部、被告
如何拉扯毆打及以膠帶綑綁、被告係在何時對其聲稱「得不到妳
就要讓妳死」等情，所敘述之細節容有不相一致，此係出於驟遭
被告實施性侵害，難期待其能冷靜沈著面對，詳記過程細節，且
Ａ１智能較正常人稍有不足，無法詳實表達及理性反應，或係出
於不願回想之性侵害創傷症候，或出於不復記憶所致，然就遭被
告以強暴、脅迫方式強制性交行為等基本事實之可信性，並不生
影響，且非以Ａ１之供述為論罪之唯一依據，復參酌被告之供承
、證人Ａ２、Ａ３、Ａ１外婆之證述及上開文書卷證，斟酌比較
取捨後，認定被告有上開犯行，所為論斷無違經驗法則及論理法
則，不能任意指為違法。又原判決復已敘明所稱「凌虐」，係指
性侵害過程之強暴行為以外之惡質性變態行為態樣之謂。被告強
行灌酒、以毛巾摀住Ａ１嘴巴，以膠帶綑綁其雙手等行為，均屬
被告遂行性侵害目的之強暴手段，並非另行基於虐待、凌辱之犯
意所為，尚未逾越一般性侵害案件常見之強暴手段，衡諸社會常
情顯難認為係性變態之凌虐行為，當非刑法第二百二十二條第一
項第五款所欲規範之「凌虐」行為之理由，並無適用法則不當之
違誤。原判決理由中係引用Ａ１於九十四年九月十四日已具結之
偵查筆錄，並非被告上訴意旨所陳九十四年十月十一日偵查筆錄
，另法務部調查局測謊報告中，剔除「未動手脫去被害人內衣褲
」之測謊結果，採取「發生性行為前，未綑綁被害人」之問題，
鑑定結果呈情緒波動反應，研判有說謊之結論，為論罪之部分證
據，亦屬事實審法院取捨證據之結果，尚難漫指為違法。（二）
刑事訴訟法第三百七十九條第十款所謂應於審判期日調查之證據
，必須該證據確與待證事實有重要關係，就其案情委有調查之必
要者而言。查本件事證已臻明確，原判決亦已於理由詳為說明依
卷附被告所提車輛照片，車輛後座並非不能同時容納二人，且副
駕駛座稍為放傾斜，並非不能將Ａ１自前座推拉至後座，認被告
確有在其駕駛車輛內，以強暴、脅迫方式，迫使Ａ１在不得已情
況下，自行脫除衣服遭強制性交得逞，事後Ａ１大腿處雖未留下
明顯傷痕，亦無從為被告有利之認定，並無再勘驗其當日所駕駛
（或同型）車輛及現場模擬之必要之理由（見原判決第九頁倒數
第六行以下），原審就此部分不再為無益之調查，自難認有何調
查未盡之違法。此外，檢察官及被告上訴意旨，就屬原審採證、
認事職權之適法行使及原判決已說明事項，徒憑己見，任意指摘
為違法，且仍為單純事實之爭執，均非適法之第三審上訴理由。
應認本件上訴違背法律上之程式，均應予以駁回。
據上論結，應依刑事訴訟法第三百九十五條前段，判決如主文。
中    華    民    國  九十九  年    六    月   十七   日
                      最高法院刑事第十一庭
                          審判長法官  石  木  欽
                                法官  洪  佳  濱
                                法官  韓  金  秀
                                法官  周  煙  平
                                法官  張  清  埤
本件正本證明與原本無異
                                      書  記  官
中    華    民    國  九十九  年    六    月  二十二  日
                                                    m

司法院資訊處製作；財團法人民間司法改革基金會備份。
